最高法院刑事判決　　　　　　九十六年度台上字第二五五六號
上　訴　人　甲○○
　　　　　　乙○○
　　　　　　丙○○
共　　　同
選任辯護人　周村來律師
　　　　　　周元培律師
上列上訴人等因偽造文書案件，不服台灣高等法院高雄分院中華
民國九十三年九月二十一日第二審判決（九十三年度上訴字第六
七二號，起訴案號：台灣高雄地方法院檢察署九十年度偵字第一
九０四五號），提起上訴，本院判決如下：
    主  文
原判決撤銷，發回台灣高等法院高雄分院。
    理  由
本件原判決維持第一審論處上訴人甲○○、乙○○、丙○○（下
稱上訴人等）以共同行使偽造私文書，足以生損害於公眾及他人
罪刑（乙○○累犯）之判決，駁回上訴人等在第二審之上訴，固
非無見。
惟查：(一)按刑事訴訟法第一百五十九條之五規定傳聞證據例外有
證據能力者，係以不符同法第一百五十九條之一至第一百五十九
條之四規定，而經當事人於審判程序同意作為證據，或當事人、
代理人或辯護人於法院調查時，知有同法第一百五十九條第一項
不得為證據之情形，而未於言詞辯論終結前聲明異議者，視為有
前項之同意者為限。亦即法院如引用刑事訴訟法第一百五十九條
之一至第一百五十九條之四規定，認定被告以外之人於審判外之
陳述，得為證據，即無再依同法第一百五十九條之五規定，認定
被告以外之人於審判外之陳述，得為證據之餘地。卷查上訴人等
於原審及第一審法院即具狀主張：「詹聖堂（另案判刑，現上訴
本院）民國九十年六月二十日之法務部調查局航業海員調查處高
雄航業海員調查站（下稱高雄航業海員調查站）之詢問筆錄，屬
刑事訴訟法第一百五十九條第一項被告以外之人於審判外之陳述
，且非屬同法第一百五十九條之四之特信性文書，自無證據能力
」（見第一審卷第一三四頁，原審卷第七四頁）。又原判決於理
由內先論述「共犯詹聖堂前述於高雄航業海員調查站中之供述，
雖屬審判外之陳述，但被告（上訴人）丙○○於原審（第一審）
辯論終結前，就該陳述之證據能力無異議，依刑事訴訟法第一百
五十九條之五規定自得為本案之證據」，繼之說明「是共犯詹聖
堂於高雄航業海員調查站中之供述，雖與事後其於另案即九十年
度訴字第二五五二號、九十一年度上訴字第一０四五號審判中之
供述不一致，惟其於上開調查站中之供述復有其與被告丙○○通
聯紀錄可佐，顯見其於上開調查站中之供述係具有較可信之特別
情況，且為證明犯罪事實存否所必要者，依刑事訴訟法第一百五
十九條之二之規定，自得採為證據」（見原判決第八頁第七至九
行、第九頁第十一至十五行）；復謂「共犯詹聖堂前述於高雄航
業海員調查站中之供述，雖屬審判外之陳述，但被告（上訴人）
乙○○於原審（第一審）辯論終結前，就該陳述之證據能力無異
議，依刑事訴訟法第一百五十九條之五規定自得為本案之證據。
參以被告乙○○於上開調查站中對調查站所作對上開問題之詢問
時供稱：『我無法解釋』等語，及對上開調查站之諸多詢問問題
均無法解釋，本院（原審）認為共犯詹聖堂於上開調查站中之供
述，係具有較可信之特別情況，且為證明犯罪事實存否所必要者
，依刑事訴訟法第一百五十九條之二之規定，自得採為證據」（
見原判決第十一頁第十至十六行）。其將共犯詹聖堂於上開調查
站所為審判外之陳述，併引刑事訴訟法第一百五十九條之二及第
一百五十九條之五規定，資為論處乙○○、丙○○上開罪刑之證
據，揆之上開說明，即有適用法則不當之違誤。(二)供犯罪所用或
供犯罪預備之物，以屬於犯人者為限，始得沒收之，刑法第三十
八條第三項有明定。原判決於事實欄內認定「詹聖堂隨後即將上
開偽造之貨櫃（物）運送單（兼出進站放行准單）一聯、實（空
）櫃出站交接驗收單二聯，……，持以交付在管制站值勤之中鋼
保全公司人員游崇華、鍾明忠，使鍾明忠核對上開偽造之貨櫃（
物）運送單（兼出進站放行准單）一聯及實（空）櫃出站交接驗
收單二聯之記載……，而行使偽造私文書……，足以生損害於關
務機關對貨櫃管制及高鳳公司、陽明公司對貨櫃管理之正確性。
嗣經鍾明忠核對相符，並在上開偽造之貨櫃（物）運送單（兼出
進站放行准單）上進站門哨核章（關員港警警衛）欄蓋章及在實
（空）櫃出站交接驗收單二聯上加註ＯＫ、簽署日期後，復將上
開偽造之貨櫃（物）運送單（兼出進站放行准單）一聯及實（空
）櫃出站交接驗收單二聯轉交在管制站值勤之陽明公司職員許雲
津輸入電腦，詎電腦顯示貨櫃場內已另有ＹＭＬＵ000000
0號之貨櫃存放，經報請海關人員查驗後始查獲上情，並當場扣
得上開偽造之貨櫃（物）運送單（兼出進站放行准單）一聯、實
（空）櫃出站交接驗收單二聯」（見原判決第四頁第五至十八行
）。如果無訛，上開偽造之貨櫃（物）運送單（兼出進站放行准
單）一聯及實（空）櫃出站交接驗收單二聯似已交付在管制站執
勤之人員，已非犯人所有，自不得依上開規定沒收。乃原判決見
未及此，逕依刑法第三十八條第一項第二款、第三項規定沒收，
亦有適用法則不當之違誤。以上或為上訴意旨所指摘，或為本院
得依職權調查之事項，應認原判決有撤銷發回更審之原因。又上
訴人等行為後，刑法第二十八條、第四十七條規定已有變更，業
經發回，並請注意上開新舊法之比較適用，附此說明。
據上論結，應依刑事訴訟法第三百九十七條、第四百零一條，判
決如主文。
中　　華　　民　　國　九十六　年　　五　　月　　十　　日
                      最高法院刑事第六庭
                          審判長法官  呂　潮　澤
                                法官  吳　昆　仁
                                法官  孫　增　同
                                法官  趙　文　淵
                                法官  吳　　　燦
      本件正本證明與原本無異
                                      書  記  官
中　　華　　民　　國　九十六　年　　五　　月　 十四 　日
                                                      G
